臺灣高雄地方法院民事判決　　　　　　　　 96年度簡字第9號
原　　　告　晉鼎營造股份有限公司
法定代理人　乙○○
訴訟代理人　李錦臺律師
被　　　告　端隆興業有限公司
法定代理人　翁端隆原名翁政）.
被　　　告　皇喬營造股份有限公司
法定代理人　甲○○
訴訟代理人　丙○○
　　　　　　丁○○
當事人間返還代墊款事件，本院於民國96年12月28日言詞辯論終
結，判決如下：
  主  文
被告端隆興業有限公司應給付原告新臺幣貳拾伍萬柒仟伍佰元，
及自民國九十六年一月三日起至清償日止按年息百分之五計算之
利息。
原告其餘之訴駁回。
本判決第一項得假執行。
訴訟費用由被告端隆興業有限公司負擔三分之二，餘由原告負擔
。
原告其餘假執行之聲請駁回。
  事實及理由
一、按訴狀送達後，原告不得將原訴變更或追加，但基礎事實同
    一者、擴張或減縮應受判決事項之聲明者，不在此限，民事
    訴訟法第255 條第1 項第2 款、第3 款定有明文。本件原告
    原起訴主張被告皇喬營造股份有限公司（下稱皇喬公司）應
    給付原告新臺幣（下同）318,840 元，被告端隆興業有限公
    司（下稱端隆公司）應給付原告257,500 元，及被告皇喬公
    司自起訴狀繕本送達翌日起，被告端隆公司自民國95年11月
    1 日起均至清償日止，按年息5%計算之利息（詳起訴狀）；
    嗣於訴訟進行中就被告皇喬公司部分具狀減縮請求給付
    30,840 元 （見本院卷第52頁），另被告端隆公司減縮利息
    請求部分自起訴狀繕本送達翌日起至清償日止，按年息5%計
    算之利息（詳本院卷第82頁）。經核原告前後聲明請求之基
    礎事實同一，又所請金額之增減，核屬減縮應受判決事項之
    聲明，揆諸上開法條規定，應予准許。
二、另按關於財產權之訴訟，其標的之金額或價額在新臺幣50萬
    元以下者，適用本章所定之簡易程序，此為民事訴訟法第42
    7 條第1 項所明定。原告於本院審理中，減縮本件訴訟標的
    之金額為50萬元以下，而依同一地方法院適用簡易訴訟程序
    審理事件事務分配辦法第4 條第1 項規定，因訴之變更或一
    部撤回致全部屬於民事訴訟法第427 條第1 項或第2 項之範
    圍者，承辦法官應以裁定改用簡易訴訟程序，是依上開規定
    ，即應適用簡易程序審理之，合先敘明。
三、本件被告端隆公司經合法通知，未於最後言詞辯論期日到場
    ，核無民事訴訟法第386 條各款所列情形，爰依原告聲請，
    由其一造辯論而為判決。
四、原告起訴主張：原告與被告端隆公司於94年9 月間曾為冠海
    工程有限公司（下稱冠海公司）位於台南茂銓工地所需鐵材
    事宜協議由原告代冠海公司先行給付部分鐵料貨款予被告端
    隆公司，並約定工程價款結清後由端隆公司一併返還，原告
    遂於94年9 月14日、同年11月1 日分別匯入130,000 元、
    100,000 元於端隆公司之帳戶，又運輸費代墊27,500元，嗣
    於總工程款結清原告曾請律師函催給付，端隆公司雖承認積
    欠上開代墊款，惟以藉口拒絕給付，此有大唐律師事務所函
    及端隆公司函可稽，原告自得依據協議請求代墊款257,500
    元。另被告皇喬公司次承纜新亞建設股份有限公司（下稱新
    亞公司）承包茂銓企業股份有限公司（茂銓公司）廠辦新建
    工程，嗣因皇喬公司拖延工程遭新亞公司終止契約，遂改由
    新亞公司與原告簽利契約，由原告完成未完成之工程，皇喬
    公司並同意其於工程完工後給付預付之臨水保證金30,840元
    ，惟皇喬公司拒絕給付，原告自得依約請求返還。爰聲明：
    (一)被告端隆公司應給付原告257,500 元，及自起訴狀繕本送
    達翌日起至清償日止按年息百分之5 計算之利息。被皇喬公
    司應給付原告30,840元，自及自起訴狀繕本送達翌日起至清
    償日止按年息百分之5 計算之利息。(二)除擔保金額外假執行
    之聲請。
五、被告端隆公司未於最後言詞辯論期日到庭，然前曾到庭陳稱
    ：與原告間之金錢糾紛需會帳後才知悉；另皇喬公司則以：
    確實於94年間承包新亞公司之茂銓企業廠辦新建工程，並將
    該工程發包給端隆公司施作。茂銓公司之廠辦新建工程被告
    於94年間已與新亞公司合意解除契約並經結算，結算係由被
    告端隆公司結算，其中原告所述之臨水保證金被告皇喬公司
    並未從新亞公司處取回，亦未同意於完工後交給原告，而是
    由新亞公司於被告皇喬公司向其計價撥付之第3 次價款中扣
    除，因此原告公司應向新亞公司請求才是等語置辯。
六、原告主張被告端隆公司積欠代墊款之事實，業據其提出律師
    函及傳真信函各1 件附卷可憑（見本院卷第7 、第8 頁），
    而被告端隆公司亦不否認有前開代墊之事實，僅稱兩造間尚
    未對帳云云，然被告端隆公司並未提出會帳結果，則自難為
    有利於被告端隆公司之認定。況被告端隆公司經合法通知，
    均未再到庭，亦未提出書狀作何聲明或陳述，原告之主張自
    堪信為真實。從而原告依據兩造協議，請求被告端隆公司給
    付代墊款257,500 元，即屬正當，應予准許。
七、另原告主張被告皇喬公司應給付臨水保證金30,840元，無非
    以因被告皇喬公司遭訴外人新亞公司解除契約（應係終止之
    誤），而由原告繼續完成未完成之工程，被告皇喬公司同意
    於完工後返還臨水保證金，故認被告皇喬公司有給付臨水保
    證金之義務，而被告皇喬公司固不否認業已與新亞公司終止
    契約並由原告繼續完成未完工之工程，然否認同意給付臨水
    保證金與原告，並以前開情詞置辯，經查，新亞公司業已發
    函通知被告皇喬公司，雙方於94年6 月1 日終止承攬契約後
    ，已將含臨水保證金30,840元在內之共計356,840 元之金額
    依照合約之約定於第3 次計價款撥付同時一併扣減，此有新
    亞公司94年8 月6 日函附卷可憑（見本院卷第40頁），另依
    據新亞公司與被告皇喬公司之終止承攬合約結算協議書所載
    （下稱係爭協議書，見本院卷第69頁），係由新亞公司與被
    告皇喬公司所簽定，被告端隆公司為被告皇喬公司之連帶保
    證人，系爭協議書第5 條乃約定工程後續尚未完成之部分，
    甲方（即新亞公司）另行覓商發包或自辦，依此協議則由何
    廠商接辦並非被告皇喬公司所能決定，且系爭協議書中均係
    約定新亞公司與被告皇喬公司間之結算金額如何計價，有關
    之系爭之臨水保證金並未約定由何人領取，更未書名由被告
    皇喬公司須支付予原告，況結算清冊中之臨水保證金30,840
    元，係列入被告皇喬公司已完成工程金額之項目內（見本院
    卷第70頁），故臨水保證金應係新亞公司作為已完成項目內
    之金額自明，而原告雖舉證人余勝宗到庭證稱依照工程慣例
    臨水保證金因應由被告皇喬公司歸還給原告等語（見本院卷
    第123 頁），然查，臨水保證金應由何人領取並未據原告提
    出相關之工程慣例以憑認定，況證人亦證稱臨水保證金係被
    告皇喬公司拿給被告端隆公司繳納（同本院卷第123 頁），
    則繳納者既為皇喬公司，則完工後應由被告皇喬公司領取，
    亦不違反預納者領取之原則，而原告復未能舉證證明原告與
    被告皇喬公司確曾約定臨水保證金於完工後由被告皇喬公司
    支付予原告，是被告皇喬公司所辯並未約定或同意由原告領
    取自堪採信，原告主張被告皇喬公司應給付臨水保證金，自
    屬無據，應予駁回。
八、綜上所述，原告依據協議並已代為墊付鐵材費用，則其主張
    被告端隆公司依據協議應給付代墊費257,500 元及自起訴狀
    繕本送達翌日即96年1 月3 日起至清償日止，按年息百分之
    5 計算之利息，自屬有據，應予准許；另原告與被告皇喬公
    司既未約定所承攬新亞公司工程之臨水保證金30,840元應由
    原告領取，則原告主張被告皇喬公司應給付上開臨水保證金
    自無所據，應予駁回。又本件為訴訟標的金額為50萬元以下
    之財產權訴訟並為被告端隆公司敗訴之判決，自應依民事訴
    訟法第389 條第1 項第3 款依職權宣告原告就被告端隆公司
    請求勝訴部分得為假執行。另原告就被告皇喬公司之請求部
    分既受敗訴之判決，則其此部份假執行之聲請亦失所依據，
    應併予駁回。
九、結論：原告之訴為有一部有理由，一部無理由，爰依民事訴
    訟法第385 條第1 項前段、第79條、第85條第1 項但書、第
    389 條第1 項第3款，判決如主文。
中　　華　　民　　國　　96　　年　　12　　月　　31　　日
                  民事第一庭法　官　陳嘉惠
正本係照原本作成。
如不服本判決，應於送達後20日內，向本院提出上訴狀並表明上
訴理由，如於本判決宣示後送達前提起上訴者，應於判決送達後
10日內補提上訴理由書（須附繕本）。
中　　華　　民　　國　　96　　年　　12　　月　　31　　日
                            書記官　陳掌珠
